【裁判字號】    97,交聲,1716
【裁判日期】    971104
【裁判案由】    違反道路交通管理處罰條例聲明異議
【裁判全文】
臺灣臺北地方法院交通事件裁定    97年度交聲字第1716號
原處分機關  交通部公路總局臺北區監理所蘆洲監理站
異  議  人
即受處分人  乙○○
上列異議人即受處分人因違反道路交通管理處罰條例案件，對於
交通部公路總局臺北區監理所蘆洲監理站中華民國97年6 月6 日
所為之處分（原處分案號：北監蘆字第裁46—AEW596238 號），
聲明異議，本院裁定如下：
    主  文
異議駁回。
    理  由
一、按汽車駕駛人，爭道行駛有機器腳踏車，不在規定車道行駛
    之情形，處新臺幣（下同）600 元以上1,800 元以下罰鍰，
    並記違規點數1 點，道路交通管理處罰條例第45條第13款、
    第63條第1 項第1 款分別定有明文。又道路交通管理處罰條
    例所稱之「汽車」，包括機器腳踏車，同條例第3 條第8 款
    釋意甚明。另按「禁行機車」標字，係用以告示本車道禁止
    機器腳踏車通行，道路交通標誌標線號誌設置規則第178 條
    定有明文。
二、本件異議人即受處分人乙○○於民國97年2 月19日17時33分
    許，騎乘車牌號碼：DZN －655 號輕型機車，沿臺北市○○
    路欲進入凱達格蘭大道，在劃設有「禁行機車」標字之車道
    行駛，因該路段係禁行機車道，經臺北市政府警察局中正第
    一分局員警依違反道路交通管理處罰條例第45條第13款規定
    ，掣單舉發。異議人於舉發通知單上所載應到案日期後30日
    內向原處分機關提出申訴，經原處分機關函請原舉發單位調
    查結果，仍認異議人所騎乘之機車有上開違規行為，原處分
    機關乃以異議人有「機器腳踏車不在規定車道行駛」之違規
    ，依違反道路交通管理處罰條例第45條第13款、第63條（漏
    列第1 項第1 款）規定，裁處異議人罰鍰1,000 元，並記違
    規點數1 點。
三、聲明異議意旨略以：伊當時騎乘機車沿臺北市○○路○ 段慢
    車道內側往總統府方向前進，越過機車紅燈停車格，找不到
    避免進入環內行車路線，而將機車速度放慢並暫停行駛，請
    警員支援，若能將內側車道取消所繪製之機車停車格，機車
    自然找到避免進入環內的行車動線，伊不是不遵守，而是不
    知道如何避免違規，為此，聲明異議請求撤銷原處分云云。
四、經查：
  (一)本件異議人乙○○於97年2 月19日17時33分許，騎乘車牌號
    碼：DZN －655 號輕型機車，行經臺北市○○路欲進入凱達
    格蘭大道時，違規駛入禁行機車之車道內，且遭警查獲舉發
    乙節，業據證人即舉發本件交通違規事件警員甲○○於97年
    8 月11日本院訊問時證稱明確，並有臺北市政府警察局97年
    2 月19日北市警交字第AEW596238 號舉發違反道路交通管理
    事件通知書1 份在卷可稽。
  (二)雖異議人以前揭情詞置辯。惟依證人甲○○於本院訊問時證
    稱：當時伊在凱達格蘭與仁愛路口執行勤務，異議人當時是
    由仁愛路東向西進入凱達格蘭大道，違規行駛禁行機車道，
    因此告發異議人。本案現場有兩個標誌，第一是仁愛路的部
    分有壹個標示載明機車要兩段式轉彎。異議人應該要騎到中
    山南路去，在景福門旁東南角的待轉區等待，等中山南路為
    綠燈時再騎到對向的待轉區○○○○路為綠燈時再騎到凱達
    格蘭大道。而且環內車道上有禁行機車的標示，異議人也可
    以看到，所以異議人騎車有違規等語明確（見本院97年8 月
    11日訊問筆錄），且為異議人所不爭執於上開時、地將機車
    駛入該圓環禁行機車道內等情，足見異議人確實有於前開時
    、地，騎乘機車駛入禁行機車道內，而有不依規定車道行駛
    之違規事實，甚為明確。而異議人所辯稱找不到避免進入環
    內行車動線云云，然觀諸卷附現場圖與現場照片，以本件異
    議人騎乘機車行經路線左前方即設置有環內車道禁行機慢車
    ，並以箭頭指示行進動向之標誌，且該標誌設置之處所甚為
    明顯、清楚，容易為機車騎士、汽車駕駛人發現、查知不得
    進入之情事，及異議人亦不否認有察覺該禁止標誌等情（見
    本院97年8 月11日審判筆錄第3 頁），再徵諸異議人既領有
    駕駛執照，並參與交通運作，對於標誌規範內容當知悉甚詳
    ，豈有不知上開路段內所設置之標誌除告知機慢車不得進入
    環內車道，並指示行進方向之情之理？是異議人所辯不足採
    信，異議人確實有於前開時、地，騎乘機車不在規定車道行
    駛之情事，甚為明確。
五、綜上所述，異議人確有騎乘前開機車在前揭時地不依規定車
    道行駛之違規行為，從而，原處分機關依道路交通管理處罰
    條例第45條第13款之規定，裁處異議人1,000 元罰鍰，並記
    違規點數1 點，於法並無違誤，所裁罰金額亦無違法或不當
    之處，本件異議為無理由，自應將其異議駁回。
據上論斷，應依道路交通管理處罰條例第87條第2 項、道路交通
案件處理辦法第19條，裁定如主文所示。
中    華    民    國    97    年    11    月    4     日
                          臺灣臺北地方法院交通法庭
                                   法   官  賴淑美
以上正本證明與原本無異。
如不服本裁定應於送達後5 日內向本院提出抗告狀。
                                    書記官  許翠燕
中    華    民    國    97    年    11    月    6    日


司法院資訊處製作；財團法人民間司法改革基金會備份。
